臺灣高等法院臺南分院民事裁定　96年度抗字第240號
抗　告　人　乙○○○
上列抗告人因與相對人甲○○間請求撤銷強制執行事件提起第三
人異議之訴，對於中華民國96年6月21日臺灣臺南地方法院所為
裁定（96年度訴字第683號）提起抗告，本院裁定如下：
    主  文
抗告駁回。
抗告訴訟費用由抗告人負擔。
    理  由
一、抗告意旨略以：抗告人所有房屋四間（下稱系爭不動產）於
    原審執行法院95年度執字第46053號強制執行事件中，經不
    動產估價師鑑定價格，因系爭不動產係加強磚造，其折舊率
    較RC造為高，耐用年限亦較RC造為低，而估價鑑定報告書連
    系爭不動產興建過程、完成日期及構造皆弄不清楚，僅依現
    場測量照相及繪圖紙上作業就作出鑑價報告，其估價內容與
    事實不合；又依執行法院81年執字第2457號拍賣程序之底價
    ，當時所估價格僅為現估價格之四成左右，何況系爭不動產
    已折舊甚多，故現估價格顯然過高。再者，法定抵押權之認
    定，依修正前民法第513條，必須為建商所建造之房屋部分
    才屬之，如非當初建商所起造即不得列入法定抵押權之範圍
    ，故系爭不動產由地主自請工人整修、增建及加蓋部分應先
    扣除再送鑑價，現估價值並不合理，原審核定之訴訟標的價
    額即有不實云云。
二、按訴訟標的之價格，由法院核定。核定訴訟標的之價額，以
    起訴時之交易價額為準；無交易價額者，以原告就訴訟標的
    所有之利益為準。法院因核定訴訟標的之價額，得依職權調
    查證據。第一項之核定，得為抗告。又按以一訴主張數項標
    的者，其價額合併計算之。但所主張之數項標的互相競合或
    應為選擇者，其訴訟標的價額，應依其中價額最高者定之。
    民事訴訟法第77條之1、第77之2第1項，分別定有明文。
三、經查：抗告人提起第三人異議之訴，請求撤銷原審法院95年
    度執字第46053號強制執行事件所查封之建物即門牌台南市
    安南區○○街第319、321、343、345號建物（下稱系爭不動
    產）之執行程序，並確認相對人對系爭不動產之法定抵押權
    不存在。而該建物經鑑定結果其價值依序為1,057,000元、1
    ,130,000元、1,034,000元、1,233,000元，共計為4,454,00
    0元，遠較執行債權額47,705,584元為低，而按不動產估價
    師與兩造均無利害關係，且具備不動產估價之專業性，客觀
    上亦不失公平，其鑑定結果，應屬可信。且按第三人異議之
    訴，其訴訟標的為第三人之異議權，法院核定此訴訟標的之
    價額，應以該第三人基此異議權請求排除強制執行程序得受
    之利益為準，是原審法院以上開不動產估價鑑定結果，核定
    訴訟標的價額，並無不合。雖抗告人抗辯上開不動產估價內
    容與事實不合，並舉原審法院81年執字第2457號強制執行事
    件上開不動產之最底價僅為本件鑑定價格之四成，據以指摘
    原審法院核定之訴訟標的價額明顯過高，且又主張法定抵押
    權之範圍不應包含地主自行請工興建之部分云云，然法院核
    定訴訟標的價額既係以抗告人基於第三人異議權請求排除強
    制執行程序得受之利益為據，而原審核定訴訟價額並無不公
    平客觀之情事，前已詳述，抗告人以系爭不動產於81年間執
    行程序中所核定之底價遠低於現估價格為由主張本件核定價
    額過高，然因15年間經濟狀況、物價水準變數極多，兩者顯
    然不可同日而論，且拍賣核定底價，係在限制投標人出價之
    底限，其最高價額並無限制，完全由市場機能決定，不能以
    81年間之拍賣底價，而認本件訴訟標的價額核定不公，其此
    部分之抗辯不足憑採。原審核定本件訴訟標的價額為4,454,
    000元，既無不合，則原審法院以本件訴訟標的之價額，計
    算抗告人應繳納第一審裁判費為45,154元，而抗告人僅繳納
    7,380元，而裁定命抗告人補繳37,774元，即無不當。抗告
    意旨，仍執陳詞，指摘原裁定不當，求予廢棄，為無理由，
    應駁回其抗告。
四、據上論結，本件抗告為無理由，依民事訴訟法第495條之1第
    1項、第449條第1項、第95條、第78條，裁定如主文。
中　　華　　民　　國　　96　　年　　9 　　月　　20　　日
                  民事第二庭    審判長法　官　  丁振昌
                                      法　官　  吳上康
                                      法　官　  李素靖
上為正本係照原本作成。
如不服本裁定，僅得於收受本裁定正本送達後10日內以適用法規
顯有錯誤為理由，向本院提出再抗告狀（須附繕本）依法應繳納
抗告費新台幣1千元，並委任律師為訴訟代理人，經本院許可後
始可再抗告於最高法院。
中　　華　　民　　國　　96　　年　　9 　　月　　20　　日
                                      書記官    林鈴香
【附記】
民事訴訟法第495條之1第2項準用同法第466條之1第1、2項規定
：
(1)對於第二審判決上訴，上訴人應委任律師為訴訟代理人。但上
  訴人或其法定代理人具有律師資格者，不在此限。
(2)上訴人之配偶、三親等內之血親、二親等內之姻親，或上訴人
  為法人、中央或地方機關時，其所屬專任人員具有律師資格並
  經法院認為適當者，亦得為第三審訴訟代理人。
民事訴訟法第466條之2：
上訴人無資力委任訴訟代理人者，得依訴訟救助之規定，聲請第
三審法院為之選任律師為其訴訟代理人。
